【裁判字號】    95,台上,1859
【裁判日期】    950413
【裁判案由】    強盜
【裁判全文】
最高法院刑事判決            九十五年度台上字第一八五九號
    上  訴  人  甲○○
                        （現另案於台灣台北監獄執行中）
上列上訴人因強盜案件，不服台灣高等法院中華民國九十四年十
二月二十九日第二審判決（九十四年度上訴字第一○五七號，起
訴案號：台灣板橋地方法院檢察署九十三年度偵字第七八九○號
），提起上訴，本院判決如下：
    主  文
上訴駁回。
    理  由
按刑事訴訟法第三百七十七條規定，上訴於第三審法院，非以判
決違背法令為理由，不得為之。是提起第三審上訴，應以原判決
違背法令為理由，係屬法定要件。如果上訴理由書狀並未依據卷
內訴訟資料，具體指摘原判決不適用何種法則或如何適用不當，
或所指摘原判決違法情事，顯與法律規定得為第三審上訴理由之
違法情形，不相適合時，均應認其上訴為違背法律上之程式，予
以駁回。本件上訴意旨略稱：（一）上訴人於行搶被害人乙○○
時，手上好像係持機車鑰匙，非水果刀。蓋果係持水果刀向被害
人嚇令交出財物，被害人應無一派自然未予理會之理。此攸關上
訴人是否成立加重強盜罪責，原審未究明上訴人是否持水果刀行
搶，徒憑被害人所證「不會很長，銀色東西；我想應該是小刀」
等推測之詞，遽論處上訴人加重強盜罪刑，有應於審判期日調查
之證據未予調查之違法。（二）刑法第三百二十九條之準強盜罪
所指之強暴、脅迫，係指以使人不能抗拒者而言。上訴人因搶奪
，於被害人追躡其後，當場轉身對被害人所稱「如果繼續追，就
試試看」等語，表面上雖符合搶奪因脫免逮捕脅迫之態樣，但是
否具有使被害人處於不能抗拒之狀態，仍應視被害人在身體、精
神上是否已喪失自由意志之程度，並非一構成將來惡害之通知，
已生畏懼心，即當可認其行為具有喪失自由意志，不可抗拒之脅
迫性。原判決認定上訴人之行為構成將來惡害，且被害人當時已
心生畏懼，即成立加重強盜罪，有理由矛盾之違法。（三）刑事
訴訟法第一百八十四條第二項所定與證人之對質權、第一百六十
六條第一項規定之詰問權，係對被告基本訴訟權利之保障，原審
於審判期日並未踐行上開法律程序（使與證人乙○○對質詰問）
，於法不合等語。
惟查：本件原判決維持第一審論處上訴人以攜帶兇器搶奪，因防
護贓物、脫免逮捕，（而）當場施以脅迫罪刑（處有期徒刑捌年
），係以原判決事實欄所載犯行，業據上訴人於第一審坦認在卷
（見第一審卷第三七、五四頁），並據證人即被害人乙○○於上
訴人另犯之強盜案在第一審法院審理時（案號：九十二年度訴字
第二五三四號，下稱另案）結證屬實（見偵字第七八九○號卷第
二○至二一頁反面所附之民國九十三年二月二十日審判筆錄），
及依憑證人莊曜瑞、潘勸中之證供（證述上訴人將行搶所得之行
動電話出售與莊曜瑞，再由莊曜瑞轉售與潘勸中）、被害人領回
上開行動電話所出具之贓物認領保管單等證據資料，為論罪依據
。並敘明上訴人所持之水果刀，屬金屬硬物，具相當長度，客觀
上足以對人之生命、身體構成危害，自屬兇器；於搶得被害人黑
色手提包後，為防護贓物及脫免逮捕，在被害人追躡其後之情形
下，當場轉身持該水果刀對被害人嚇稱「如果繼續追，就試試看
」等語，不惟客觀上已足以對生命、身體之安全，構成將來惡害
之通知，且依被害人所供，其當時亦已因之心生畏懼。以上訴人
犯攜帶兇器搶奪，因防護贓物、脫免逮捕，而當場施以脅迫罪，
而有刑法第三百二十一條第一項第三款之情形，應依同法第三百
三十條第一項之加重強盜罪論擬。對於上訴人否認持刀施脅迫犯
行所持之辯解如何不可取，悉依卷證逐一指駁說明甚詳，核其論
述與論理法則、證據法則皆無違背。查上訴人於另案及本件第一
審均明白供認係持水果刀行搶，與證人乙○○於另案審判中證述
之情節，相符一致，原判決採為論罪依據，並無不合。上訴人因
另案於第一審法院審理時，經檢察官以本件與另案有裁判上一罪
關係移送併案審判（嗣經第一審法院退回另辦），於另案之審判
期日已傳喚證人乙○○接受控、辯雙方為詰問，審判長並詢問上
訴人對證人乙○○所供有何意見，據答稱「沒有」等語，有上開
另案之審判筆錄可稽；原審於審判期日調查證據，復就上開供述
筆錄對當事人踐行告以要旨之程序，亦有原審之審判筆錄足佐（
見原審卷第八二頁），依刑事訴訟法第一百九十六條規定，自無
再行傳喚之必要，要無上訴意旨所指剝奪其對證人行使詰問權之
違法情事；至命證人與被告對質與否，審理事實之法院，本有自
由裁量之權，況上訴人於原審審判時並未請求與證人乙○○為對
質，原審審酌上訴人及證人乙○○等人，先前供證之基本事實並
無不一致之情形，未使該證人與上訴人對質，亦無違法可言。凡
此，均非上訴人所得遽為提起第三審上訴之適法理由。按刑法第
三百二十九條準強盜罪所稱之強暴、脅迫，祇須行為人實施強暴
或脅迫行為，足使人心生恐怖畏懼即屬相當，不以使人不能抗拒
為必要。原判決調查相關證據，論列上訴人持水果刀對被害人嚇
稱「如果繼續追，就試試看」，所為脅迫行為已達使被害人心生
恐怖畏懼程度，該當於依加重強盜罪論斷之得心證理由，亦無違
誤。上訴意旨無非係就原審採證認事職權之適法行使，及原判決
已說明論駁之事項，徒憑己見，重為事實爭辯，核與法律規定得
為第三審上訴理由之違法情形，不相適合，應認其上訴為違背法
律上之程式，予以駁回。
據上論結，應依刑事訴訟法第三百九十五條前段，判決如主文。
中    華    民    國  九十五  年    四    月   十三   日
                      最高法院刑事第七庭
                          審判長法官  呂  潮  澤
                                法官  吳  昆  仁
                                法官  孫  增  同
                                法官  趙  文  淵
                                法官  吳      燦
      本件正本證明與原本無異
                                      書  記  官
中    華    民    國  九十五  年    四    月   十八   日
                                                      Ｌ


司法院資訊處製作；財團法人民間司法改革基金會備份。
